臺灣臺中地方法院民事判決
110年度金字第59號
原      告  陳昱妏    住新竹縣○○市○○街00號3樓      訴訟
代理人  衛建宇    住同上
被      告  蔡忠諺  


            蔡文龍  

            楊晟鴻  

            林界鋐  
上列當事人間請求損害賠償事件，原告提起刑事附帶民事訴訟，
經本院刑事庭移送前來（本院109年度附民字第763號），本院於
民國111年1月24日言詞辯論終結，判決如下：
    主      文
一、被告應連帶給付原告新臺幣貳拾貳萬玖仟玖佰貳拾伍元，及
    自民國109年11月24日起，至清償日止，按週年利率百分之
    五計算之利息。
二、本判決得為假執行；如被告以新臺幣貳拾貳萬玖仟玖佰貳拾
    伍元為原告預供擔後，得免為假執行。
    事實及理由
壹、程序方面：
一、按訴狀送達後，原告不得將原訴變更或追加他訴，但請求之
    基礎事實同一者、擴張或減縮應受判決事項之聲明者，不在
    此限，民事訴訟法第255條第1項第2、3款定有明文。本件原
    告起訴聲明僅請求被告戊○○、丙○○、甲○○給付原告新臺幣（
    下同）2,805,022元，及自刑事附帶民事起訴狀繕本送達被
    告之翌日起至清償日止，按週年利率5%計算之利息
　　(見附民卷第5頁)；嗣因被告戊○○行為時尚未成年，爰追加
    其法定代理人丁○○為被告，最終則減縮聲明為被告戊○○、丁○○、丙○○、甲○○應連帶給付原告229,925元，及自刑事附帶
    民事起訴狀繕本送達最後一位被告之翌日起至清償日止，按
    週年利率百分之五計算之利息(見本院卷第136頁)，經核上
    開原告所為被告丁○○之追加，其請求之基礎事實同一，就請
    求金額所為訴之變更，核屬減縮應受判決事項之聲明，按諸
    上揭規定，應予准許，先予敘明。
二、基於處分主義，當事人有權決定是否於期日到場。被告戊○○
    、丁○○、丙○○現分別於務部○○○○○○○、雲林第二監獄、苗栗
    看守所寄押中，前經本院合法通知後，其等表明無意願由本
    院派法警提解到庭（見本院卷第61、111、73、115、69、12
    5頁之意見陳報狀），另被告甲○○經合法通知，其等均未於
    言詞辯論期日到場，核無民事訴訟法第386條各款所列情形
    ，爰依原告之聲請，由其一造辯論而為判決。
貳、實體方面：
一、原告主張：
  ㈠被告丙○○、戊○○、甲○○等人分別於民國108年6月中旬至同年6
    月底前之某日起，至其等分別為警查獲之日止，加入由真實
    姓名、年籍均不詳通訊軟體「微信」暱稱「部長」所主持、
    操縱、指揮之三人以上以實施詐術為手段，具有持續性、謀
    利性及結構性之詐欺集團犯罪組織。被告丙○○（「微信」暱
    稱：CPT、隊長）於108年6月中旬某日起，應被告甲○○之邀
    加入上開詐欺集團，以日薪新臺幣（下同）3,000元之代價
    ，擔任交付人頭帳戶提款卡予集團內車手，於各該車手提領
    被害人所匯入之詐欺贓款後，向各該車手收取詐欺贓款，再
    將所收得之贓款轉交予所屬詐欺集團上手之「車手頭」工作
    。被告戊○○(「微信」暱稱：猴子)於108年6月25日起，應友
    人詹淳凱邀約加入上開詐欺集團，以提領詐欺贓款總金額3%
    之代價，擔任提領詐欺贓款之車手，再將所領得之贓款轉交
    予被告丙○○之工作。被告丙○○、戊○○、甲○○、「部長」及其
    所屬之不詳詐欺集團成員，共同意圖為自己不法之所有，基
    於三人以上詐欺取財及掩飾、隱匿詐欺所得去向與所在之洗
    錢犯意聯絡，先由不詳詐欺集團成員以如附表所示之詐欺方
    式詐騙原告，致原告因誤信而陷於錯誤，分別於附表所示之
    匯款時間、金額，轉帳或存入該詐欺集團成員所指定如附表
    所示之人頭帳戶，再依「部長」指揮，由被告丙○○交付各該
    人頭帳戶之提款卡予被告戊○○、另一名車手成員訴外人管閎
    信後，其等再分別於附表所示之提領時間、地點與金額，提
    領原告因受騙匯入之詐欺贓款，其等將領得之詐欺贓款，在
    提領地點附近交予被告丙○○，再透過被告甲○○輾轉交予「部
    長」，以掩飾、隱匿該詐欺所得之去向與所在。經原告發覺
    受騙並報警處理，調閱監視錄影畫面後，循線查悉上情。而
    被告丁○○為被告戊○○該詐騙行為時之法定代理人，依法應連
    帶負損害賠償責任。爰依侵權行為法則，請求被告連帶賠償
    229,925元，並加計法定遲延利息等語。 
  ㈡並聲明：被告應連帶給付原告229,925元，及自刑事附帶民事
    起訴狀繕本送達最後一位被告之翌日（即109年11月24日） 
    起至清償日止，按週年利率5%計算之利息。
二、被告等人均未於言詞辯論期日到庭，復未提出書狀為任何聲
    明及陳述。
三、本院之判斷：
  ㈠「因故意或過失，不法侵害他人之權利者，負損害賠償責任
    。」、「數人共同不法侵害他人之權利者，連帶負損害賠償
    責任。不能知其中孰為加害人者亦同。造意人及幫助人，視
    為共同行為人。」、「無行為能力人或限制行為能力人，不
    法侵害他人之權利者，以行為時有識別能力為限，與其法定
    代理人連帶負損害賠償責任。行為時無識別能力者，由其法
    定代理人負損害賠償責任。」民法第 184條第1項前段、第1
    85條、第187條第1項定有明文。
  ㈡經查，被告丙○○、戊○○、甲○○等人分別於108年6月中旬至同
    年6月底前之某日起，至其等分別為警查獲之日止，加入由
    真實姓名、年籍均不詳通訊軟體「微信」暱稱「部長」所主
    持、操縱、指揮之3人以上以實施詐術為手段，具有持續性
    、謀利性及結構性之詐欺集團犯罪組織。被告丙○○（「微信
    」暱稱：CPT、隊長）於108年6月中旬某日起，應被告甲○○
    之邀加入上開詐欺集團，以日薪3,000元之代價，擔任交付
    人頭帳戶提款卡予集團內車手，於各該車手提領被害人所匯
    入之詐欺贓款後，向各該車手收取詐欺贓款，再將所收得之
    贓款轉交予所屬詐欺集團上手之「車手頭」工作。被告戊○○
    (「微信」暱稱：猴子)於108年6月25日起，應友人詹淳凱邀
    約加入上開詐欺集團，以提領詐欺贓款總金額3%之代價，擔
    任提領詐欺贓款之車手，再將所領得之贓款轉交予被告丙○○
    之工作。被告丙○○、戊○○、甲○○、「部長」及其所屬之不詳
    詐欺集團成員，共同意圖為自己不法之所有，基於三人以上
    詐欺取財及掩飾、隱匿詐欺所得去向與所在之洗錢犯意聯絡
    ，先由不詳詐欺集團成員以如附表所示之詐欺方式詐騙原告
    ，致原告因誤信而陷於錯誤，分別於附表所示之匯款時間、
    金額，轉帳或存入該詐欺集團成員所指定如附表所示之人頭
    帳戶，再依「部長」指揮，由被告丙○○交付各該人頭帳戶之
    提款卡予被告戊○○、另一名車手成員管閎信後，其等再分別
    於附表所示之提領時間、地點與金額，提領原告因受騙匯入
    之詐欺贓款，其等將領得之詐欺贓款，在提領地點附近交予
    被告丙○○，再透過被告甲○○輾轉交予「部長」，以掩飾、隱
    匿該詐欺所得之去向與所在。經原告發覺受騙並報警處理，
    調閱監視錄影畫面後，循線查悉等情，有原告所提出之108
    年7月7日指示匯款通知1 份（109年度附民字第763號《下稱
    附民卷》第39 頁）、匯款明細一份（見附民卷第129頁）為
    證，被告丙○○、戊○○、甲○○三人共同詐欺原告之犯行，經本
    院刑事庭判處罪刑在案，除有原告所出之109年度金訴字第2
    53號刑事判決外，亦經本院調閱109年度金訴字第253號刑事
    卷宗，查核屬實，被告丙○○、戊○○、甲○○三人經合法通知未
    到庭陳述，且未提出任何書狀答辯，本院依調查之結果，認
    原告主張被告丙○○、戊○○、甲○○三人對原告有共同詐欺之侵
    權行為，致原告受有229,925元損害之事實，堪信為真。
　　被告甲○○、丙○○、戊○○對原告共同施行詐術，使原告陷於錯
    誤，將款項229,925元匯入被告之詐欺帳戶內，致原告受有
    財產上損害，已如前述，而原告所受之損害與被告甲○○、丙○○、戊○○詐欺取財之侵權行為間，有相當因果關係，是被告
    甲○○、丙○○、戊○○自應對原告連帶負損害賠償責任;次查，
    被告戊○○於本件案件發生時尚未年滿即歲，依土開法條規定
    ，原告得請求被告之法定代理人即被告丁○○負連帶賠 償責
    任，故原告得依前揭法條之規定，請求被告丁○○連帶賠償。
　㈢末按給付無確定期限者，債務人於債權人得請求給付時，經
    其催告而未為給付，自受催告時起，負遲延責任，其經債權
    人起訴而送達訴狀者，與催告有同一之效力；遲延之債務，
    以支付金錢為標的者，債權人得請求依法定利率計算之遲延
    利息；應付利息之債務，其利率未經約定，亦無法律可據者
    ，週年利率為百分之五，民法第229條第2項、第233條第1項
    前段及第203條分別定有明文。從而，原告本於共同侵權行
    為之法律關係，請求被告加計給付自刑事附帶民事起訴狀繕
    本送達最後一位被告之翌日（即109年11月24日，被告丁○○
    於自109年11月23日合法送達，其他被告均於109年8月 18日
    收受送達，見附民卷第5頁、第121頁）至清償日止，按週年
    利率百分之五計算之利息，與前揭規定，核無不合，應予准
    許。
  ㈣綜上所述，原告本於侵權行為損害賠償請求權請求被告連帶
    給付原告229,925元，及自109年11月24日起，至清償日止，
    按週年利率百分之五計算之利息範圍內，洵屬正當，應予准
    許。
四、本件判決命被告給付金額未逾50萬元，依民事訴訟法第389
    條第1項第5款規定，法院應就原告勝訴部分依職權宣告假執
    行。並依職權酌定相當擔保金，宣告被告得供擔保免為假執
    行。
五、本件原告係於刑事訴訟程序提起附帶民事訴訟，經本院刑事
    庭裁定移送而來，依刑事訴訟法第504條第2項之規定，免納
    裁判費；本件審理過程中兩造並未支出其他訴訟費用，無庸
    諭知訴訟費用之負擔，併予敘明。
六、假執行宣告之依據：民事訴訟法第389條第1項第5款、第392
    條第2項。
中　　華　　民　　國　 111　　年　　2 　　月　　21　　日
                  民事第三庭  法  官  王金洲
以上正本，係照原本作成。
如對本判決上訴，須於判決送達後20日內向本院提出上訴狀（須
按他造人數附繕本）。如委任律師提起上訴者，應一併繳納上訴
審裁判費。
中　　華　　民　　國　 111　　年　　2 　　月　　21　　日
                              書記官  吳欣叡　　
　　
　　
附表：  
編號 被害人 詐欺事實 匯款時間 匯款金額(新臺幣，均不含匯款手續費) 人頭帳戶（戶名、銀行與帳戶帳號） 提款車手 提領地點 提領時間 提領金額(新臺幣，均不含提款手續費)  1 乙○○ 某不詳詐欺集團成員於108年7月6日18時55分許 ，假冒為訂房網站「Booking.com」之人員，撥 打電話予乙○○，佯稱 ：因其曾訂房匯款，該筆交易被多扣款12次要協助取消多扣之款項云 云，且接獲假冒元大銀行人員來電要求就近到ATM操作提款機，以解除設定云云，致乙○○誤信而陷於錯誤，遂依指示於右列之匯款時間，將右列匯款金額以轉 帳或現金存入方式匯入該詐欺集團所指定之右列帳戶内。 108.7.6 23:51 49,988元 (轉帳匯款）   曾政文、華南商業銀行、000000000000  管閎信 臺中市○○區○○○路0段000號國泰世華銀行文心分行ATM 108.7.6 23:55 20,000元         108.7.6 23:56 20,000元         108.7.6 23:57 9,900元    108.7.6 23:59 19,988元 (轉帳匯款） 同上   108.7.7 00:01 20,000元    108.7.7 00:45 29,988元 (現金存入） 同上   108.7.7 00:49 20,000元         108.7.7 00:50 10,900元    108.7.7 00:03 49,988元 (轉帳匯款） 曾政文、頭份 郵局、00000000000000 戊○○ 臺中市○○區○○○路0段000號玉山銀行南屯分行ATM 108.7.7 00:08 20,000元         108.7.7 00:09 20,000元    108.7.7 00:05 49,988元 (轉帳匯款）    108.7.7 00:10 20,000元         108.7.7 00:11 20,000元         108.7.7  00 ：11 20,000元    108.7.7 00:43 29,985元 (現金存入）  同上  臺中市○○區○○○路0段000號臺中二信南屯分社ATM 108.7.7  00 ：45 20,000元         108.7.7  00 : 45 10,000元     合計229,925元      
（以下空白）